【裁判字號】    99,監宣,59
【裁判日期】    990629
【裁判案由】    監護宣告
【裁判全文】
臺灣屏東地方法院民事裁定              99年度監宣字第59號
聲  請  人  丙○○
代  理  人  樓嘉君律師
相  對  人  甲○○
上列聲請人聲請監護宣告事件，本院裁定如下：
    主  文
宣告甲○○（男，民國○○○年○月○日生，身分證統一編號：
Ｚ000000000號）為受監護宣告人。
選定丙○○（男，民國○○○年○月○日生，身分證統一編號：
Ｚ000000000號）為受監護宣告之人甲○○之監護人。
指定乙○○（男，民國○○○年○月○○○日生，身分證統一編
號：Ｚ000000000號）為會同開具財產清冊之人。
聲請費用新臺幣壹仟元由受監護宣告之人負擔。
    理  由
一、聲請意旨略以：聲請人丙○○之子即相對人甲○○（男，民
    國○○年○ 月○ 日生，身分證統一編號：Ｚ000000000號，住屏
    東縣枋寮鄉○○村○○路5 號）因患重度智能障礙及精神分
    裂症，有安全疑慮，雖經延醫診治，惟均無起色，為此依民
    事訴訟法第597 條以下之規定，聲請宣告相對人甲○○為禁
    治產人等語，並提出中華民國身心障礙手冊影本、重大傷病
    免自行部分負擔證明卡影本、身分證影本、戶籍謄本等件為
    證。
二、按民法規定之禁治產或禁治產人，自民法總則中華民國九十
    七年五月二日修正之條文施行後，一律改稱為監護或受監護
    宣告之人，民法總則施行法第4 條之1 定有明文；又受監護
    宣告之人應置監護人；法院為監護之宣告時，應依職權就配
    偶、四親等內之親屬、最近一年有同居事實之其他親屬、主
    管機關、社會福利機構或其他適當之人選定一人或數人為監
    護人，並同時指定會同開具財產清冊之人；法院選定監護人
    時，應依受監護宣告之人之最佳利益，優先考量受監護宣告
    之人之意見，審酌一切情狀，並注意下列事項：一、受監護
    宣告之人之身心狀態與生活及財產狀況。二、受監護宣告之
    人與其配偶、子女或其他共同生活之人間之情感狀況。三、
    監護人之職業、經歷、意見及其與受監護宣告之人之利害關
    係。四、法人為監護人時，其事業之種類與內容，法人及其
    代表人與受監護宣告之人之利害關係，修正後之民法第11
    10 條 、第1111條第1 項、第1111條之1 定有明文。
三、本件聲請人聲請准就相對人甲○○宣告禁治產，應為監護宣
    告之聲請，核先敘明。經查，本院前往屏安醫院實施勘驗所
    見，相對人外觀正常，行動自如，法官詢問其姓名及出生年
    月日，均無反應，問其有無就學，其點頭，問其幾年級，無
    回答，對時間、方向感，皆回答錯誤。本院另就相對人甲○○之心神狀況訊問鑑定人，經鑑定人鑑定結果，認相對人為
    一名重度智能不足合併精神疾病之個案，個案自幼時即被發
    現發展遲緩現象，都是在啟智班、資源班就讀。個案身材瘦
    弱，臉色蒼白，眼神呆滯，目光茫然，會談時出現自言自語
    、有時答非所問，有時會不自覺傻笑，無法正確了解他人之
    意思表達，因此對多數問題笑而不答，個案長短期記憶能力
    極差，注意力不集中，現實判斷力不佳，對於金錢數字無概
    念。其精神狀態，可以自行吃飯、洗澡，但洗澡洗不乾淨，
    吃飯會抖落許多飯粒、菜餚，意識清楚，但說話緩慢，衣著
    有明顯污漬，身體清潔度不佳，現實判斷力不佳，偶有幻聽
    、幻覺，因此持續服用精神藥物。日常生活方面，可自行進
    食，但因為手腳對精細動作之協調功能不佳，往往需要家人
    協助善後之清理，沐浴、大小便等亦需他人協助。其經濟活
    動能力，無法自行購物、無法做簡單的2 位數加減計算，及
    辨識錢幣幣值，不知如何保管自己之財物，完全無處理財產
    之能力，亦無職業、社交或自我安排休閒活動之功能，離家
    稍微長一點之距離即無法自行認路回家。個案各項功能嚴重
    退化，簡單的衣、食、衛生等生活內容可以自理，但判斷能
    力、記憶能力、計算能力有嚴重缺損，因此判斷個案已經因
    為長期重度先天性智能不足因而導致個人認知功能受損，為
    意思表示、受意思表示或辨識其意思表示效果之能力明顯受
    損，無法完全獨立處理個人事務及從事個人財物管理，建議
    個案已達監護宣告之標準等情，有本院99年6 月10日訊問筆
    錄、屏安醫院99年6 月10日屏安醫字第0990220 號函附之精
    神鑑定報告書1 份在卷可憑。本院綜合上開勘驗結果及鑑定
    人之意見，認相對人確因精神障礙，致不能為意思表示或受
    意思表示之程度，故聲請人聲請對相對人為監護之宣告為有
    理由，應予准許。
四、次查，聲請人丙○○為受監護宣告人甲○○之父，為甲○○
    之至親，有擔任監護人之意願，且認有監護受監護宣告人之
    能力，並適任之，是由聲請人丙○○擔任監護人，符合受監
    護宣告人甲○○之最佳利益，爰依民法第1111條第1 項之規
    定，選定聲請人丙○○為受監護宣告人甲○○之監護人。另
    本院參酌乙○○為受監護宣告人之伯父，有擔任會同開具財
    產清冊之人之意願，認其擔任會同開具財產清冊之人為適當
    ，宜乎受選為會同開具財產清冊之人，爰依上揭規定，指定
    乙○○為會同開具財產清冊之人。
五、依民事訴訟法第608 條第1 項，裁定如主文。
中    華    民    國    99    年    6     月    29    日
                        家事庭法  官  朱盈吉
正本係照原本作成。
如不服本裁定關於選定監護人及指定會同開具財產清冊之人等部
分，應於送達後10日內向本院提出抗告狀，並繳納抗告費新臺幣
1,000元；其餘關於宣告監護之部分，不得抗告。
                              書記官  蔡明株
中    華    民    國    99    年    6    月     29    日

司法院資訊處製作；財團法人民間司法改革基金會備份。
